【裁判字號】    89,訴,2383
【裁判日期】    891226
【裁判案由】    偽造有價證券等
【裁判全文】
臺灣臺中地方法院刑事判決                        八十九年度訴字第二三八三號
    公  訴  人  臺灣台中地方法院檢察署檢察官
    被      告  甲○○
    指定辯護人  本院公設辯護人  丁○○
右列被告因偽造有價證券等案件，經檢察官提起公訴 (八十九年度偵字第一三八０八
號)，本院判決如左：
    主  文
甲○○無罪。
    理  由
一、公訴意旨以：甲○○於民國八十七年九月十日，在台北縣土城市○○里○○街七
    十巷八號五樓，基於意圖為自己不法之所有之犯意，竊取乙○○所有花蓮區中小
    企業銀行土城分行、帳號一一五八四號、票號ＨＪ－0000000號、ＨＪ－
    0000000號、ＨＪ－0000000－一號空白支票三張等財物，得手後
    適甲○○友人戊○○正欲向其借款以支付購買汽車所需繳付之保險費，詎甲○○
    得知該事乃基於偽造有價證券之犯意，未經乙○○同意即擅自在上開票號ＨＪ－
    0000000號支票上填載金額新台幣（下同）三萬一千二百元、到期日為八
    十七年十月十三日並蓋用案外人林輝之印鑑章後，即持交不知情之戊○○作為借
    貸予戊○○購買汽車支付保險費用，戊○○再將該張支票交付與不知情之新苗汽
    車企業股份有限公司（下稱新苗公司）業務員丙○○交回新苗公司入帳。嗣執票
    人新苗公司負責人馬宏治持以向金融機構提示，惟該張支票已於八十七年九月二
    十八日經乙○○向銀行聲請掛失止付而未獲付款，因認甲○○涉有涉有竊盜、偽
    造有價證券、偽造印文等罪嫌。
二、按犯罪事實應依證據認定之，無證據不得推定其犯罪事實。又不能證明被告犯罪
    或其行為不罰者，應諭知無罪之判決，刑事訴訟法第一百五十四條、第三百零一
    條第一項定有明文。且認定不利於被告之事實，須依積極證據，苟積極證據不足
    為不利於被告事實之認定時，即應為有利於被告之認定，更不必有何有利之證據
    ；又事實之認定應憑證據，如未能發現相當之證據，或證據不足以證明，自不能
    以推測或擬制之方法以為裁判之基礎，分別有最高法院三十年上字第八一六號、
    四十年台上字第八六號判例可資參照。
三、公訴意旨認被告蔡晉榮涉有竊盜、偽造有價證券、偽造印文等犯行，無非以上開
    票號ＨＪ－0000000號、ＨＪ－0000000號、ＨＪ－000000
    0－0號空白支票三張確係被害人乙○○於上開時、地失竊，業據被害人乙○○
    於警訊中指述綦詳，並有票據掛失止付通知書一紙在卷可稽。又證人丙○○於警
    訊中證稱：票號ＨＪ－0000000號支票係戊○○交付予伊以支付汽車保費
    用，伊再交給公司去提示支領，亦有掛失止付票據提示人資料查報表一紙在卷可
    憑；而證人戊○○亦證稱：伊與被告甲○○係於八十四年間在台東泰源技能訓練
    所服刑時認識的，該張支票係因伊於八十七年八月間回來後，因要買車但錢不夠
    ，乃向甲○○借錢，甲○○說渠錢亦不夠要向朋友借票，當天晚上甲○○就拿票
    來給伊，伊即將票交給汽車公司，甲○○拿票來時，支票上的金額、印章均已填
    妥，因伊是於八十七年九月間買車的，所以甲○○拿票給伊也是那時候的事。足
    徵本件支票確係被告甲○○交予證人戊○○作為支付汽車保費使用。雖被告甲○○以若支票係伊交予戊○○應會在票後背書等語置辯，然票據之背書僅係為保障
    票據執票人追索權之行使及票據之流通性而設，是支票縱未背書並不會因此而成
    為無效票據亦不致影響該張支票之轉讓。而被告甲○○於本署第一次偵查庭時堅
    稱不認識證人戊○○，惟俟證人戊○○到庭與其對質時，經本署檢察官詢以「認
    識在庭之戊○○否」，被告甲○○始改稱「認識」，顯見其心虛斑斑。況被告甲○○亦表明與證人戊○○間並無何糾紛、仇怨，是證人戊○○自無構陷其入罪之
    理。另被害人乙○○於警訊中已陳明失竊之票據係空白支票，證人戊○○則證稱
    被告甲○○交支票給伊時金額、印章等均已填妥，而被告甲○○又無法交代支票
    之來源，足徵該ＨＪ--0000000號支票上之金額、發票日期、印鑑章等均
    係被告甲○○於竊取支票後所偽填、偽蓋上去等為其論證。訊據被告甲○○矢口
    否認有右揭竊盜、偽造有價證券之犯行，辯稱：該張票號ＨＪ－0000000
    號支票並非伊交給戊○○的，不知戊○○為何要如此說，且如支票係伊交給戊○○，戊○○既為借票人，應會北上板橋向被告借票，豈有被告從板橋至新竹於晚
    上十二時左右將票交予戊○○之理？支票背面註明丙○○收票時間為八十七年八
    月二十六日，與戊○○審理中所稱是八、九月間某日向被告借票，被告始於十月
    間送往伊住處有異外，亦與施健仲失竊支票時間為同年八月三十日不符。被告於
    偵訊中所書寫之阿拉白數字與支票上字跡不符，雖被告於偵查中堅稱不識戊○○
    ，係因二人於台東泰源技訓所服刑時，僅以龍哥或老哥相稱，乃屬常情，非心虛
    ，否則何必請求對質等語置辯。經查：
(一)證人戊○○於警訊、偵訊、審理中就被告交付上開支票予伊之時間，先後不一，
    警訊中供稱係是八十七年九月中旬在伊家中交付，偵查中先謂係八十七年八月底
    交付；後稱係八月回來向被告借錢，被告稱錢不夠，要向朋友借票予伊，當天晚
    上他就拿來給我，票交給伊時金額已填好，票是約九月間交給伊，因伊九月買車
    ；迄本院審理時改稱，伊因十月十日要繳汽車貸款，八、九月間向被告借的，是
    在票據到期前一個星期左右拿到的，用以繳納汽車保險費等情。是以就被告交付
    上開票據時間，先後有八十七年八月底、同年九月中旬、同年十月上旬等三種不
    同說法，尚難遽為採信。本院依職權向新苗公司調閱戊○○於八十七年間向該公
    司購買汽車之原始資料，依上開資料證人戊○○係於八十七年八月十九日透過丙○○向該公司購買福特牌「你愛他」型式之汽車，並於同日繳付現金七千元，八
    月二十六日給付現金十萬元，八月二十六日同日交付上開支票支應保險費，其餘
    款項向福灣汽車公司辦理附條件買賣分期付款，而上開ＨＪ0000000號票
    據背面亦有新苗公司註明「保費  八月二十六日」之記載，顯然戊○○交付上開
    支票時間係八十七年八月二十六日，其收受支票時間依其上開證詞當在八十七年
    八月二十六日之前某日晚上十二時左右。又被害人施健仲於警訊中指稱，其所有
    上開支票係於八十七年九月十日失竊，而依警方向台北市票據交換所查詢結果，
    被害人係於八十七年八月三十日在家中失竊，有台北市票據交換所八十八年三月
    十七日（八八）北票字第一八九五號函及所附支票影本、退票理由單、票據掛失
    止付通知書各乙紙附卷可稽。按被害人施健仲既係於八十七年八月三十日或八十
    七年九月十日（公訴人認定係八十七年九月十日失竊）始失竊上開票據，被告自
    不可能於八十七年八月二十六日或之前，即至乙○○住處竊取上開支票，進而偽
    造印文、偽造支票交付予證人戊○○。
(二)證人戊○○供稱，被告係自板橋南下新竹證人住處交付上開票據，且係夜間十二
    時左右交付，衡情急需支票之人，必定係自行至出借人住處取票，豈可能由出借
    票據之人自行至需支票者住處交付票據，加以證人戊○○亦證稱，其與被告間並
    無金錢往來才向被告借錢，被告無錢才借票，二人既無金錢來往，被告豈有可能
    連夜向他人借票轉借予證人之理，從而證人戊○○之供詞亦有違常情，不足採信
    。
(三)至公訴人認被告於偵訊時，先則供稱不識證人戊○○，因認被告心虛，然如被告
    心虛，何以堅詞請求要求與證人戊○○對質？況受刑人在監服刑，時以綽號相稱
    ，不知對方全名亦屬常情，檢察官訊問時，突告以戊○○全名，被告未能知悉即
    在泰源技訓所同監之受刑人「龍哥」或「老哥」，亦屬人情之常，無何特異之處
    。
(四)另司法機關又未於被告處所查獲任何乙○○之印章及戊○○交付新苗公司上開支
    票外之另二張支票下落。此外，復查無其他積極證據足資證明被告甲○○有何公
    訴人所指竊盜、偽造有價證券、偽造印文之犯行，揆諸上開說明及判例意旨，為
    昭審慎，自應為被告甲○○無罪之諭知。
據上論斷，應依刑事訴訟法第三百零一條第一項，判決如主文。
中      華      民      國    八十九    年    十二      月    二十六    日
                                          法  官  陳 學 德
右正本證明與原本無異。
如不服本判決，應於判決送達後十日內向本院提出上訴狀，上訴於臺灣高等法院臺中
分院( 須附繕本 )。
                                          書記官
中      華      民      國    八十九    年    十二      月  二十六    日


司法院資訊處製作；財團法人民間司法改革基金會備份。
